【裁判字號】    91,訴,4802
【裁判日期】    921231
【裁判案由】    勞保
【裁判全文】
臺北高等行政法院判決                            九十一年度訴字第四八○二號
                              .
    原      告  甲○○○
    訴訟代理人  乙○○
    被      告  勞工保險局
    代  表  人  廖碧英總經理.
    訴訟代理人  丁○○
                丙○○
右當事人間因勞保事件，原告不服行政院勞工委員會中華民國九十一年九月十三日（
發文日期：九十一年十月三日）勞訴字第○○三六五九九號訴願決定，提起行政訴訟
。本院判決如左：
    主  文
原告之訴駁回。
訴訟費用由原告負擔。
    事  實
一、事實概要：原告以宜蘭縣電器裝修業職業工會為投保單位，參加勞工保險為被保
    險人。原告於民國（下同）九十一年一月十日，以因頸椎外傷頸髓損傷、頭部外
    傷、四肢骨折，經於同年月四日審定軀幹、四肢成殘，向被告申請殘廢補助費。
    案經被告審查，以九十年三月十四日核定通知書（下稱原處分）認為原告符合第
    二等級殘廢，而按該等級發給一、○○○日普通傷病殘廢補助費九六○、○○○
    元。原告不服，認為其應為第一等級殘廢，被告應再發給二○○日之殘廢補助費
    ，就此部分向勞工保險監理委員會申請審議，經該會以九十一年六月二十一日以
    九一保監審字第一二一五號審定書審定申請審議駁回，原告仍不服，提起訴願，
    嗣經行政院勞工委員會訴願決定駁回，遂提起本件行政訴訟。
二、兩造聲明：
  (一)原告聲明求為判決：
    1.訴願決定、爭議審定及原處分關於否准後開聲明部分均撤銷。
    2.被告應作成給付原告新台幣（下同）十九萬二千元之行政處分。
  (二)被告聲明求為判決：如主文所示。
三、兩造之爭點：
    原告之殘廢程度是否適合勞工保險殘廢給付標準表第五項第一等級？
  (一)原告主張之理由：
    1.按「被保險人因普通傷害或罹患普通疾病，經治療終止後，如身體遺存障害，
      適合殘廢給付標準表規定之項目，並經保險人自設或特約醫院診斷為永久殘廢
      者，得按其平均月投保薪資，依同表規定之殘廢等級及給付標準，一次請領殘
      廢補助費˙˙˙被保險人領取普通傷病給付期滿，或其所患普通傷病經治療一
      年以上尚未痊癒，如身體遺存陣害，適合殘廢給付標準表規定之項目，並經保
      險人自設或特約醫院診斷為永不能復原者，得比照前項規定辦理˙˙˙被保險
      人領取普通傷病給付期滿，或其所患普通傷病經治療一年以上尚未痊癒，如身
      體遺存障害，適合殘廢給付標準表規定之項目，並經保險人自設或特約醫院診
      斷為永不能復原者，得比照前項規定辦理」、「被保險人身體遺存障害，同時
      適合殘廢給付標準表之第等級至第一等級間任何兩項目以上時，按其最高殘廢
      等級再升二等級給與之。但最高等級為第三等以上時，按第一等級給與之」勞
      工保險條例第五十三條及第五十五條第五款分別定有明文。再查勞工保險殘廢
      給付標準表「精神神經」障害項目之第五障害項目中明定：「中樞神經系統機
      能遺存極度障害，終身不能從事任何工作，經常需醫療護理或專人周密照護者
      」為第一等級殘廢，給付標準為一、二○○日。而對於「精神、神經障害等級
      」之審定基本原則為：綜合其病灶症狀，對於永久喪失勞動能力與影響日常生
      活或社會生活活動狀態及需他人扶助之情況依左列各項狀況定其等級。於審定
      時，須有精神科、神經科、神經外科等專門醫師診斷證明資料為依據。
    2.原告前所據之以向被告申請殘廢給付，係以財團法人長庚紀念醫院林口醫學中
      心（下稱長庚醫院）九十一年一月十四日掣給之勞工保險殘廢診斷證明書，訴
      願時復提出同院於同年四月二日掣給之勞工保險殘廢診斷證明書，證明原告應
      屬第一等級之殘廢程度。惟被告視勞工保險條例第五十六條：「保險人於審核
      殘廢給付認為有複檢必要時，得另行指定醫院或醫師複檢」之規定於無物，逕
      自以書面審查原告之殘廢程度。無視該訴願決定結果對原告權益之損害，逕以
      「˙˙˙故法令明文規定保險人或勞工保險監理委員會為審核保險給付或爭議
      事項，得調查有關之文件、得另行指定醫院或醫師複檢、並得通知出具診斷書
      之醫院診所檢送必要之有關診療病歷等，即雖以專門醫師診斷證明為依據，審
      查核定權仍在原處分機關˙˙˙」等寥寥數語作為未據實審查原告訴願之說明
      ，自是有可議之處。
  (二)被告主張之理由：
    1.按「被保險人因普通傷害或罹患普通疾病，經治療終止後，如身體遺存障害，
      適合殘廢給付準表規定之項目，並經保險人自設或特約醫院診斷為永久殘廢者
      ，得按其平均薪資，依同表規定之殘廢等級及給付標準，一次請領殘廢補助費
      ˙˙˙。被保險人領取普通傷病給付期滿，或其所患普通傷病經治療一年以上
      尚未痊癒，如身體遺存障害，適合殘廢給付標準表規定之項目，並經保險人自
      設或特約醫院診斷為永不能復原者，得比照前項規定辦理。」「被保險人身體
      遺存障害，同時適合殘廢給付標準表之第五等級至第一等級間任何兩項以上時
      ，按其最高殘廢等級再升三等級給與之。但最高等級為第三等級以上時，按第
      一等級給與之」勞工保險條例第五十三條及第五十五條第五款分別定有明文。
      又勞工保險殘廢給付標準表「精神神經」障害項目第五障害項目「中樞神經系
      統機能遺存顯著障害，終身不能從事任何工作，經常需醫療護理或專人周密照
      護者」為第一等級殘廢，給付標準一、二○○日。勞工保險殘廢給付標準表「
      精神神經」障害系列第六障害項目規定「中樞神經系統機能之病變，引起截癱
      或偏癱，致終身不能從事任何工作，日常生活需人扶助者。」為第二等級殘廢
      ，給付標準一、○○○日。另該障害系列附註一規定，「精神、神經障害等級
      」之審定基本原則為：綜合其病灶症狀，對於永久喪失勞動能力與影響日常生
      活或社會生活活動狀態及需他人扶助之情況依左列各項狀況定其等級。於審定
      時，須有精神科、神經科、神經外科等專門醫生診斷證明資料為依據。本件原
      告因頸椎外傷頸髓損傷、頭部外傷四肢骨折，於九十一年一月十四日申請殘廢
      給付。經被告審查，以其殘廢程度符合勞工保險殘廢給付標準表第六項第二等
      級，乃發給一、○○○日普通傷病殘廢給付。
    2.本件據長庚醫院出具之殘廢診斷書載略，原告肌力程度：左側上下肢一分、右
      側上下肢一分，需他人操控輪椅代步，意識狀態為遲鈍，呼吸及言語狀態均為
      正常，日常生活需人扶助，需人餵食。案經被告審查，以其符合前揭殘廢給付
      標準表第六項第二等級，並據勞工保險監理委員會特約醫師審查意見：「其四
      肢肌力為一分、截癱，喪失工作能力，但生命徵兆穩定、無氣切，不需醫療護
      理周密照護，勞工保險局核以第二等級為合理。」，復據長庚醫院九十二年三
      月十二日檢送之原告病歷資料，經被告專業醫師審查略以：「一、頸髓損傷，
      目前四肢肌力為一，行動不便生活需人扶助，適用第二等級（綜合審查）。二
      、目前呼吸正常，言語正常，可依他人操控輪椅代步，其症狀未達第一等級所
      規定之『重度精神神經障害，為維持生命，經常需醫療護理或專人週密照護』
      之情況」，又依勞工保險條例第五十六條所規定，僅限於有複檢必要之案件，
      至就個案有無複檢之必要，因其為不確定之法律概念，被告自有判斷之餘地，
      尚難謂被告特約醫師之審查意見與原告殘廢診斷書之記載有異即有複檢必要。
    理  由
一、原告起訴主張：原告參加勞工保險為被保險人，嗣因頸椎外傷頸髓損傷、頭部外
    傷、四肢骨折，致軀幹及四肢障害，終身無法從事任何工作，需長期醫療護理及
    專人照顧，適合勞工保險殘廢給付標準表第五項第一等級，乃向被告申請殘廢補
    助費，詎被告認原告適合同表第六項第二等級，僅發給一、○○○日之殘廢補助
    費計九六○、○○○元，就其餘一九二、○○○元否准，於法不合，為此訴請如
    聲明所示云云。
二、被告則以：於精神神經障害，須將症狀綜合衡量，並審酌其永久喪失勞動能力與
    影響其日常生活活動或社會生活活動之狀況及需他人扶助之情形，本件被告經審
    核原告之殘廢診斷書等，並送請專業醫師提供審查意見，其均認綜合原告殘廢程
    度，符合勞工保險殘廢給付標準表第六項第二等級，原處分並無違誤等語置辯。
三、按「被保險人因普通傷害或罹患普通疾病，經治療終止後，如身體遺存障害，適
    合殘廢給付標準表規定之項目，並經保險人自設或特約醫院診斷為永久殘廢者，
    得按其平均月投保薪資，依同表規定之殘廢等級及給付標準，一次請領殘廢補助
    費，殘廢給付標準表如附表二。」勞工保險條例第五十三條第一項定有明文。又
    按勞工保險殘廢給付標準表第五障害項目規定：「中樞神經系統機能遺存極度障
    害，終身不能從事任何工作，經常需醫療護理或專人周密照護者。」為第一等級
    殘廢，給付標準一、二○○日；第六障害項目規定：「中樞神經系統機能之病變
    ，引起截癱或偏癱，致終身不能從事任何工作，日常生活需人扶助者。」為第二
    等級殘廢，給付標準一、○○○日。是本件之爭執，厥在於原告之殘廢程度是否
    適合該標準表第五項第一等級？
四、經查：
  (一)按勞工保險殘廢給付標準表「精神神經障害」附註一規定：「『精神、神經障害
    等級』之審定基本原則為：綜合其病灶症狀，對於永久喪失勞動能力與影響日常
    生活或社會生活活動狀態及需他人扶助之情況定其等級。於審定時，須有精神科
    、神經科、神經外科等專門醫師診斷證明資料為依據。(一)因重度精神、神經障害
    ，為維持生命必要之日常生活活動，全需他人扶助者：適用第一級。(二)因高度精
    神、神經障害，為維持生命必要之日常生活活動之一部須他人扶助者：適用第二
    級。：：：」。
  (二)查依長庚醫院於九十一年一月四日掣給同日審定成殘之勞工保險殘廢診斷書記載
    肢一分、右側上下肢一分，需他人操控輪椅代步，意識狀態為遲鈍，呼吸及言語
    狀態均為正常，日常生活需人扶助，需人餵食。」等語，僅能證明原告因中樞神
    經系統機能遺存障害，致終身不能從事任何工作，至呼吸等維持生命必要之日常
    生活活動則為正常。然查縱依同院於九十一年四月二日另掣給之勞工保險殘廢診
    斷書亦僅記載其殘廢狀況為「目前仍四肢癱瘓，行動困難，大小便失禁，終身無
    法從事工作，經常需醫療護理及專人周密照護。」等語以觀，惟因並無關於呼吸
    等維持生命必要之日常生活活動，全需他人扶助之程度，是被告認原告不適合勞
    工保險殘廢給付標準表第五項第一等級，洵屬有據。
  (三)且查，本件依原告之聲請，送請國立台灣大學醫學院附設醫院鑑定結果以：「(一)
    運動功能方面：王林女士四肢無力，肌力測試結果，左側肢體可以抬起，但無法
    對抗阻力，大約相當於徒手肌力測試之三分（正常為五分），而右側肢體雖有動
    作，但是都無法抬起，大約相當於徒手肌力測試之兩分，四肢張力及反射過強，
    且兩側腳踝有陣攣，關節已經出現部分攣縮。感覺功能方面，自兩側第四頸椎皮
    節以下所有的感覺低下。(二)整體功能方面：王林女士無法自理日常生活之必要活
    動，除了進食、翻身、及坐起一部分需人扶助之外，其餘之日常生活皆全部需人
    扶助，包括穿衣、洗澡、盥洗、轉位，此外，病患無法行走，需人協助推輪椅，
    且大小便無法控制，長期尿滯及便秘，每天須由他人協助使用塞劑以及導尿四次
    。(三)評估結果顯示：王林女士因上述身體障害，日夜需要專人照護協助，項目至
    少包括進食、穿衣、洗澡、盥洗、轉位等等基本日常生活，每一至兩小時翻身，
    定期導尿、通便。」等語，此有該院九十二年十二月十二日（九十二）校附醫秘
    字第九二○○○一二七○七號函在卷可參。益證原告為維持生命必要之日常生活
    活動，尚未至全需他人扶助者之程度，依前揭之說明，原處分認原告之殘廢程度
    適合勞工保險殘廢給付標準表第六項第二等級，於法並無不合。
五、綜上所述，原告之主張，並無可採，原處分就原告所申請之殘廢補助費逾給付標
    準一、○○○日以上即逾九六○、○○○元以上之部分為否准，認事用法，尚無
    違誤，爭議審定及訴願決定遞予維持，亦無不合，原告訴請如聲明所示，於法無
    據，應予駁回。
據上論結，本件原告之訴為無理由，爰依行政訴訟法第九十八條第三項前段，判決如
主文。
中    華    民    國    九十二      年      十二     月    三十一      日
                 臺 北 高 等 行 政 法 院   第 一 庭
                                審 判 長 法  官  王  立  杰
                                         法  官  黃  本  仁
                                         法  官  王  碧  芳
右為正本係照原本做成。
如不服本判決，應於送達後二十日內，向本院提出上訴狀並表明上訴理由，如於本判
決宣示後送達前提起上訴者，應於判決送達後二十日內補提上訴理由書（須按他造人
數附繕本）。
中      華      民      國    九十二    年     十二     月    三十一    日
                                         法院書記官 鄭 聚 恩


司法院資訊處製作；財團法人民間司法改革基金會備份。
